【裁判字號】    99,司家聲,60
【裁判日期】    990716
【裁判案由】    酌定遺產管理報酬
【裁判全文】
臺灣臺中地方法院民事裁定            99年度司家聲字第60號
聲  請  人  財政部國有財產局臺灣中區辦事處
            （即甲○○之遺產管理人）
法定代理人  乙○○
上列聲請人聲請酌定遺產管理報酬事件，本院裁定如下：
    主  文
本件遺產管理人之報酬為新台幣壹萬零肆佰柒拾柒元。
程序費用由被繼承人甲○○之遺產負擔。
    理  由
一、本件聲請意旨略以：被繼承人甲○○遺產，經鈞院以九十四
    年度財管字第三０號民事裁定指定聲請人為被繼承人甲○○
    之遺產管理人，並依法對被繼承人之繼承人、債權人及受遺
    贈人為公示催告，而依民法第一千一百八十三條規定，遺產
    管理人得請求報酬，其數額由親屬會議酌定之，惟本件並無
    親屬會議可資酌定報酬數額，爰依財政部頒訂「代管無人承
    認繼承遺產作業要點」第十四點第一項第三點之規定，即應
    依民法規定聲請法院酌定報酬，其請求標準不得低於孳息收
    入部分十分之三及遺產現值百分之一。經查，被繼承人甲○
    ○名下之三筆土地及一棟房屋經鈞院以九十七年度家聲字第
    八三號民事裁定准予變賣，是被繼承人甲○○之遺產總現值
    計新台幣（下同）一百零四萬七千七百零三元，其遺產總值
    百分之一應為一萬零四百七十七元（元以下四捨五入）。另
    聲請人就本件管理遺產期間，代為墊付費用為三萬零六百三
    十九元，特為本件聲請等語，並提出本院九十四年度財管字
    第三０號民事裁定暨確定證明書、本院九十七年度家聲字第
    八三號民事裁定暨確定證明書、財政部國有財產局臺灣中區
    辦事處標售國有不動產投標單、中華郵政股份有限公司臺中
    郵局函文、財政部臺灣省中區國稅局代管無人承認繼承遺產
    作業要點及代墊費用憑證（均為影本）等件為證。
二、按遺產管理人得請求報酬，其數額由親屬會議按其勞力及與
    被繼承人之關係酌定之；依本法之規定應開親屬會議時，由
    當事人、法定代理人或其他利害關係人召集之；親屬會議不
    能召開或召開有困難時，依法應經親屬會議處理之事項，由
    有召集權人聲請法院處理之；依民法第一千一百三十二條第
    二項規定，聲請法院處理民法第一千一百八十三條所定遺產
    管理人報酬之酌定事件，由被繼承人住所地之法院管轄，民
    法第一千一百八十三條、第一千一百二十九條、第一千一百
    三十二條第二項及非訟事件法第一百六十六條第一項第三款
    分別定有明文。故法院選任之遺產管理人得聲請法院酌定其
    報酬及支出之必要管理費用，惟本案並無親屬會議可資酌定
    報酬數額，是遺產管理人自得向被繼承人住所地之法院聲請
    酌定遺產報酬。
三、經查，聲請人主張其業經本院以九十四年度財管字第三０號
    民事裁定選任為被繼承人甲○○之遺產管理人，業經本院依
    職權調閱上開民事裁定查核屬實。揆諸前揭情事，被繼承人
    既無合法之親屬會議可資召開，自亦無從由其親屬會議酌定
    遺產管理報酬，執此，聲請人聲請本院酌定其遺產管理報酬
    ，自屬有據。次查，聲請人自就任遺產管理人後，進行之管
    理工作包含對被繼承人之繼承人公示催告、結清被繼承人相
    關銀行帳戶等及標售被繼承人名下不動產，本院斟酌本件聲
    請人處理遺產時間、被繼承人之遺產總額及管理遺產之工作
    內容，認其處理遺產管理事務之程度為中等程度，則聲請人
    請求一萬零四百七十七元之遺產管理報酬尚屬適當。
四、末按遺產管理人就遺產之管理，如為全體執行債權人之共同
    利益，而有費用支出，得準用強制執行法第二十九條第二項
    後段之規定，視其支出費用之性質，列為執行必要費用而優
    先受償（臺灣高等法院暨所屬法院九十四年法律座談會民事
    執行類提案第十七號研討結果參照）。查：本件聲請人就任
    被繼承人之遺產管理人後，除其遺產管理報酬依前揭法條規
    定，應由法院酌定外，聲請人另主張為管理被繼承人之遺產
    ，現已代墊三萬零六百三十九元費用之事實，參諸聲請人之
    陳述及所提證據，固屬真正，但上開及後續支出之代墊費用
    ，聲請人自可檢具相關證據，由遺產中支出，或於執行程序
    中列為執行必要費用而優先受償，無庸由本院予以確定，聲
    請人該部分之聲請，應無必要，附此敘明。
五、依非訟事件法第一百六十六條第二項，裁定如主文。
中    華    民    國    99    年    7     月    16    日
                  家事法庭      司法事務官  楊雅筠
以上正本係照原本作成。
如對本裁定抗告須於裁定送達後十日內向本院提出抗告狀。
如不服本件裁定，得於裁定書送達之翌日起十日內，以書狀敘述
理由，向本庭提起抗告。並應繳納抗告費新臺幣一千元。
中    華    民    國    99    年    7     月    16    日
                                書  記  官  曾惠雅

司法院資訊處製作；財團法人民間司法改革基金會備份。
